臺灣桃園地方法院刑事判決　　　　　 93年度交簡上字第113號
上　訴　人
即　被　告　丙○○　男　41歲.
選任辯護人　洪士淵律師
上列上訴人因公共危險等案件，不服本院簡易庭民國92年12月29
日92年度桃交簡字第1849號簡易判決（臺灣桃園地方法院檢察署
檢察官聲請簡易判決處刑書案號：92年度偵字第17415 號），提
起上訴，本院管轄之第二審合議庭判決如下：
    主    文
上訴駁回。
    事    實
一、丙○○於民國92年10月25日晚間10時許，在臺北縣新莊市○○路旁與友人飲酒後，明知其已因服用酒類達不能安全駕駛
    動力交通工具之程度，猶仍駕駛車號T9－0449號動力交通工
    具自用小客車，沿台一線公路往桃園縣楊梅鎮方向行駛，嗣
    於同年月26日1 時58分許，途經桃園縣楊梅鎮○○街與大模
    路口，原應注意駕駛人駕駛汽車，應注意車前狀況，隨時採
    取必要之安全措施，且當時天氣晴、夜間有照明、視距良好
    、道路乾燥、無缺陷及障礙，依丙○○之智識、能力又無不
    能注意之情事，丙○○竟因酒後控制力減低，致失控撞擊由
    戊○○駕駛附載丁○○沿桃園縣楊梅鎮○○路往秀才路方向
    行駛之車號Ｗ3-5690號自小貨車，造成丁○○受有右手肘筋
    拉傷之傷害（尚非無自救力之人，過失傷害部分未據告訴）
    。詎丙○○駕駛動力交通工具肇事，於可預見車號Ｗ3-5690
    號自小貨車因受猛力撞擊車內乘客可能有人受傷之情形，本
    不得駛離，竟不思停車救護，反因一時緊張及為規避其過失
    傷害之刑責，乃另行起意基於肇事逃逸之故意，旋即駕駛車
    號T9－0449號自用小客車逃離現場，適為路人乙○○見狀騎
    乘機車追躡，在桃園縣楊梅鎮○○街42號前追及因車輛無法
    繼續行駛而停止之丙○○，乙○○隨即記下丙○○車牌號碼
    返回車禍現場告知戊○○肇事車輛車號後再前往派出所報警
    ，經趕赴現場之警員於92年12月26日凌晨2 時14分許對丙○○進行呼氣酒精濃度測試，測得丙○○呼氣酒精濃度為1.13
    毫克/ 公升。
二、案經桃園縣政府警察局楊梅分局報請臺灣桃園地方法院檢察
    署檢察官聲請簡易判決處刑。
    理    由
一、訊據被告丙○○固不否認於右揭時、地飲用酒類達不能安全
    駕駛動力交通工具程度，仍駕駛車號Ｔ9-0449號動力交通工
    具自用小客車，沿台一線公路往桃園縣楊梅鎮方向行駛，嗣
    於同月26日1 時58分許，途經桃園縣楊梅鎮○○街與大模路
    口，疏未注意駕駛人駕駛汽車，應注意車前狀況，隨時採取
    必要之安全措施，致撞擊由黃文志駕駛附載丁○○沿桃園縣
    楊梅鎮○○路往秀才路方向行駛之車號Ｗ3-5690號自小貨車
    ，致丁○○受有右手肘筋拉傷之傷害其肇事後未停車協助救
    護，嗣因其所駕駛上開車輛經撞擊後無法繼續行駛而停止在
    桃園縣楊梅鎮○○街42號前，為警逮捕，並進行呼氣酒精濃
    度測試，其於92年12月26日凌晨2 時14分許之呼氣酒精濃度
    為1.13毫克/ 公升等情，惟矢口否認駕駛動力交通工具肇事
    致人受傷而逃逸，辯稱：斯時其已因嚴重酒醉意識模糊不清
    ，並不知悉肇事撞及被害人戊○○所駕駛附載被害人丁○○
    之車號Ｗ3-5690號自小貨車，也不知道被害人丁○○有受傷
    ，故並無逃逸意思云云。
二、經查：
（一）被告丙○○於92年10月25日晚間10時許，在臺北縣新莊市
      ○○路旁與友人飲酒後，明知已因服用酒類達不能安全駕
      駛動力交通工具之程度，竟仍駕駛車牌號碼T9－0449號動
      力交通工具自用小客車，沿台一線公路往桃園縣楊梅鎮方
      向行駛，嗣於同月26日1 時58分許，途經桃園縣楊梅鎮○○街與大模路口，原應注意駕駛人駕駛汽車，應注意車前
      狀況，隨時採取必要之安全措施，且當時天氣晴、夜間有
      照明、視距良好、道路乾燥、無缺陷及障礙，依丙○○之
      智識、能力又無不能注意之情事，詎被告竟因酒後控制力
      減低，致失控撞擊由證人黃文志駕駛附載被害人丁○○沿
      桃園縣楊梅鎮○○路往秀才路方向行駛之車號Ｗ3-5690號
      自小貨車，造成被害人丁○○受有右手肘筋拉傷之傷勢；
      被告駕駛動力交通工具肇事，致被害人受傷後，明知駕車
      肇事致人受傷，仍未停車協助救護，旋即逃逸，嗣經路人
      乙○○騎車追躡，被告駕車續行至桃園縣楊梅鎮○○街42
      號前，因車輛無法繼續行駛而停止，而由隨後趕到之員警
      當場逮捕，並對被告進行呼氣酒精濃度測試，被告於92年
      12 月26 日凌晨2 時14分許之呼氣酒精濃度為1.13毫克/
      公升之事實，業據被害人丁○○、證人戊○○於警訊中指
      訴纂詳，核與證人乙○○於本院審理時結證稱：當時我正
      騎機車要回家，我已經把車子停在巷口，撞上的情形我不
      清楚，我是聽到碰一聲，就跑過去看，看到車子跑掉後，
      就騎摩托車去追，車子加速逃跑時，又撞上停在路邊的另
      一輛車，引擎蓋飛起來，被告停下來把引擎蓋蓋上再繼續
      開至市場右轉後，被告車子就拋錨停下，我就記下車牌號
      碼，然後去跟被撞的車子說被告的車牌號碼等語相符（本
      院卷第134 頁至第137 頁），並有道路交通事故現場圖、
      道路交通事故調查報告表（一）、（二）、桃園縣政府警
      察局舉發交通違規移置保管車輛通知單、呼氣酒精濃度檢
      測單、刑法第185 條之3 案件測試觀察紀錄表、桃園縣政
      府警察局舉發違反道路交通管理事件通知單車輛毀損照片
      8 幀在卷可稽，除被告是否因酒醉不知肇事致人受傷外，
      並為被告坦認屬實。
（二）被告雖辯稱當時其已因嚴重酒醉意識模糊不清，並不知悉
      肇事撞及被害人，故並無逃逸意思云云，然：
    1.當日被告所駕車輛係以車頭撞及證人戊○○所駕駛車號W3
      -5690 號自小客車左前車頭，戊○○所駕駛之上開車輛復
      撞擊民宅鐵門，致被害人丁○○受有右手肘筋拉傷之傷害
      ，除經被害人丁○○指訴歷歷，並經證人戊○○在警訊中
      證述明確，且依車輛毀損照片觀之，被告所駕駛車輛之右
      前保險桿毀損、左車頭凹陷、引擎蓋掀起，證人戊○○所
      駕駛之車輛左前車頭凹陷、前保險桿明顯凹陷，可見當時
      撞擊力之大，而事發當時又係夜深人靜之際，此2 車之撞
      擊聲音應相當大聲，被告自無可能不知悉事故發生及被害
      人因車禍受傷，殆無疑義。
    2.且被告所駕駛車輛與證人戊○○所駕駛車輛在上開地點發
      生撞擊後，仍加速往前行駛，又撞擊停在路邊之藍色小貨
      車，並因引擎蓋掀起，被告乃下車將引擎蓋蓋上繼續往前
      行駛，右轉至桃園縣楊梅鎮○○街42號前，因車輛損壞無
      法繼續行駛而停止，為警員查獲等情，此經當時追躡被告
      之證人乙○○於本院審理時證述翔實，又證人即當天測繪
      現場警員甲○○於本院審理時證述：被告肇事後停車位置
      離肇事地點僅約150 至200 公尺等語（本院卷第87頁），
      然途中曾撞擊另一輛藍色小貨車、下車蓋上引擎蓋、轉彎
      ，足見被告非唯未因酒後意識模糊、無法判別車輛行向而
      任意行駛，且係試圖以將阻擋行車視線之引擎蓋蓋上繼續
      行駛、轉彎等方式將車輛駛離肇事現場，其駕駛動力交通
      工具肇事致被害人受傷，仍未協助救護而逃逸，應堪認定
      。
（三）按汽車行駛時，駕駛人應注意車前狀況，隨時採取必要之
      安全措施，道路交通安全規則第94條第3 項。本件被告於
      92年10月25日晚間10時許駕駛車牌號碼T9－0449號自用小
      客車，沿台一線公路往桃園縣楊梅鎮方向行駛，嗣於同月
      26日1 時58分許，途經桃園縣楊梅鎮○○街與大模路口之
      際，當時天氣晴、夜間有照明、視距良好、道路乾燥、無
      缺陷及障礙，依被告之智識、能力並無不能注意之情事，
      上已述及，被告仍疏未注意車前狀況，撞擊由證人戊○○
      駕駛附載丁○○之車號Ｗ3-5690號自小貨車，丁○○因而
      受有右手肘筋拉傷傷害，被告有未注意車前狀況之過失甚
      明，且其過失與告訴人之傷害間，有相當因果關係。
（四）又刑法第185 條之3 規定所謂「不能安全駕駛」，係抽象
      危險犯，並不以發生具體危險為必要，對於呼氣酒精濃度
      已達每公升0.55毫克以上，肇事率為一般正常人之10倍，
      認為已達不能安全駕車之標準，此業經法務部88年5 月18
      日以法88檢字第001669號函告週知，應為絕對不能安全駕
      駛動力交通工具；而就醫學文獻所知，酒精對人體造成之
      影響，於呼氣時酒精濃度達每公升0.25毫克（約合體內血
      液中酒精濃度50亳克＼公升或百分之零點零5）即 會輕度
      中毒，造成輕度協調功能降低，呼氣酒精濃度達每公升0.
      5 毫克時（約合體內血液中酒精濃度100 亳克＼公升或百
      分之零點1）屬 輕到中度中毒症狀，出現反應較慢、感覺
      減低、影響駕駛之狀況，又飲酒後1 小時許，其體內血液
      酒精濃度可達最高，飲酒1 小時後其體內之酒精濃度隨即
      消減，此亦分別有行政院國軍退除役官兵輔導委員會臺北
      榮民總醫院88年8 月5 日（88）北總內字第26868 號函、
      88年10月26日（88）院賓文廉字第13407 號臺灣高等法院
      函附台北醫學院附設醫院精神科主任蔡尚穎「酒精對人體
      生理與行為之影響」一文可據。本件被告於92年10月25日
      晚間10時許飲用酒類達呼氣酒精濃度1.13毫克/ 公升程度
      ，仍駕駛車牌號碼T9－0449號動力交通工具自用小客車，
      沿台一線公路往桃園縣楊梅鎮方向行駛，嗣於同月26日1
      時58分許，途經桃園縣楊梅鎮○○街與大模路口，因未注
      意車前狀況，而撞擊由戊○○駕駛附載丁○○沿桃園縣楊
      梅鎮○○路往秀才路方向行駛之車號Ｗ3-5690號自小貨車
      ，且其查獲、測試或訊問過程中，有語無倫次、含糊不清
      、注意力無法集中等情事，顯然無法安全駕駛，且其呼氣
      酒精濃度已逾0.55亳克/ 公升，且顯已因服用酒類致注意
      力、反應力、平衡感、意識能力、駕駛能力均降低，應認
      已達不能安全駕駛動力交通工具之標準。
（五）綜上所述，被告所辯顯係卸責、避就之詞，洵無可採，本
      件事證已臻明確，被告犯行洵堪認定，應依法論科。
三、核被告所為，係犯刑法第185 條之3 服用酒類不能安全駕駛
    動力交通工具而駕駛罪、同法第185 條之4 駕駛動力交通工
    具肇事致人受傷而逃逸罪。被告所犯上開2 罪，犯意各別、
    行為互殊，應予分論併罰。原審認事證明確，依刑事訴訟法
    第449 條第1 項前段、第454 條第2 項，刑法第185 條之3
    、第185 條之4 、第41條第1 項前段、第42條第2 項，罰金
    罰鍰提高標準條例第2 條，逕以簡易判決判處被告罰金2 萬
    元、有期徒刑6 月，並各諭知罰金易服勞役、有期徒刑易科
    罰金之折算標準，其認事用法均無不合，量刑亦屬妥適。被
    告上訴意旨，否認駕駛動力交通工具肇事致人受傷而逃逸罪
    之犯行云云，指摘原判決不當，核非可採，其上訴並無理由
    ，應予駁回。至被告及其辯護人併就被告所犯服用酒類不能
    安全駕駛動力交通工具而駕駛罪部分之犯行請求宣告緩刑乙
    節，惟依法院加強緩刑宣告實施要點第2 點第5 項規定以「
    自首或自白犯罪，且態度誠懇或因而查獲其他共犯或重要物
    證。」者，始適宜宣告緩刑。經查被告否認犯罪且駕駛動力
    交通工具肇事致人受傷而逃逸，自無所謂自首或自白犯罪，
　　犯後態度亦未見悔意，從而被告應不符合前開要點之規定，
　  尚非適宜宣告緩刑，均一併敘明。
據上論斷，應依刑事訴訟法第455 條之1 第1 項、第3 項、第36
8 條，判決如主文。
本案經檢察官蔡孟利到庭執行職務
中　　華　　民　　國　　94　　年　　3 　　月　　15　　日
                  臺灣桃園地方法院刑事第一庭
                      審判長法  官  曾淑華
                            法  官  黃梅淑
                            法　官　朱美璘
以上正本證明與原本無異
本件不得上訴
                            書記官　楊鳳滿
中　　華　　民　　國　　94　　年　　3 　　月　　15　　日
